最高法院刑事判決　　　　　　一○○年度台上字第二八三五號
上　訴　人　許博祐
　　　　　　魯家新
上列上訴人等因違反槍砲彈藥刀械管制條例等罪案件，不服台灣
高等法院台中分院中華民國一○○年三月二日第二審判決（九十
九年度上訴字第二一一二號，起訴案號：台灣台中地方法院檢察
署九十八年度偵字第二四三九四、二四七四八、二六一０七號，
九十九年度偵字第二二六四號），提起上訴，本院判決如下：
    主  文
上訴駁回。
    理  由
按刑事訴訟法第三百七十七條規定，上訴於第三審法院，非以判
決違背法令為理由，不得為之。是提起第三審上訴，應以原判決
違背法令為理由，係屬法定要件。如果上訴理由書狀並未依據卷
內訴訟資料，具體指摘原判決不適用何種法則或如何適用不當，
或所指摘原判決違法情事，顯與法律規定得為第三審上訴理由之
違法情形，不相適合時，均應認其上訴為違背法律上之程式，予
以駁回。本件原審經審理結果，認為上訴人許博祐、魯家新分別
有寄藏手槍、共同非法持有改造槍枝或共同非法持有手槍之犯行
明確，因而維持第一審論處許博祐非法寄藏手槍及共同非法持有
可發射子彈具有殺傷力之槍枝各罪刑；魯家新共同非法持有手槍
罪刑之判決，駁回上訴人等在第二審之上訴，已詳述其調查、取
捨證據之結果及憑以認定犯罪事實之心證理由。從形式上觀察，
並無何違背法令之情形存在。許博祐上訴意旨略稱：(一)許博祐對
於共犯廖品持有短槍一事並不知情，兩人並無恐嚇危害安全之
犯意聯絡，難謂許博祐對該部分應共同負責。原審未予調查釐清
，有調查職責未盡之違誤。(二)許博祐與廖品係基於單一犯意，
分別各持有制式手槍兩把及改造手槍一把，彼此間之行為具有不
可分關聯性，應評價為同一行為，以一罪論。原判決論以數罪併
罰，適用法則不當。(三)許博祐初犯，且犯後自行持槍、彈向警方
投案，態度良好並深具悔意，相較同案其他被告，原審量處許博
祐以重刑，顯悖罪刑相當及比例原則。(四)證人林祐瑋、侯慧美、
石文亮之證詞，僅能證明許博祐與廖品於進入二二一號房開槍
前，曾一同進入二一九號房；又許博祐及廖品之供詞，亦僅能
證明二人確有在二二一號房開槍，惟皆無法證明彼等在二一九號
房時（或在此之前）曾就「由廖品分持改造手槍一把，與許博
祐一同前往二二一號房找方敏懿理論」一事，有犯意聯絡及行為
分擔。此部分關涉許博祐是否為持有改造手槍之共同正犯，原審
僅以上開證人之證詞，遽為許博祐不利之認定，有應調查之證據
未予調查之違法。(五)原審對於有利於許博祐之林祐瑋、侯慧美、
石文亮所證：在二一九號房未聽聞許博祐與其他被告討論將至二
二一號房找方敏懿理論，亦未見有任何人在房內持槍等語；方敏
懿證稱：開槍者究為何人，持何種槍枝，其不知情云云，及廖品
證稱：伊於二一九號房並未把槍拿出來，直到進入二二一號房
時，才亮槍等語未予採納，復未說明不採之理由，有判決不備理
由之違法云云。上訴人魯家新上訴意旨則略稱：(一)廖品之證述
，僅係臆測魯家斯「應該」有看到不具殺傷力之長槍，並知其等
將為恐嚇行為，而有犯意聯絡云云。惟斯時魯家新並未直接站在
廖品身後，故對廖品何時拿出槍來，時間上有落差，誠屬合
理。又魯家新曾供稱：伊係「走到二二一號房前」之最後一剎那
始見廖品取出手槍，且當時魯家新唯恐事發後會遭撤銷假釋，
迅即離開現場，原審僅擷取不利魯家新之共犯自白並為不當延伸
臆測，據以認定魯家新自始知悉並共同參與廖品持槍射擊一事
，顯屬率斷。(二)廖品固稱魯家新有參與本案犯罪謀議，然據許
博祐及石文亮之證述，魯家新未參與本案討論。許博祐及石文亮
與魯家新並無交情，顯無迴護之必要，彼等所證應屬真實可信。
又依侯慧美之證述，僅見到有六人在二一九號房；林祐瑋亦證稱
僅看到上訴人與其他共同被告正在聊天等情，皆無足證明魯家新
有參與犯行討論，原審逕以上開證人之證言認定魯家新有至二一
九號房參與謀議，採證顯非有據云云。惟查：證據之取捨及其證
明力之判斷與事實之認定，俱屬事實審法院自由判斷裁量之職權
，此項自由判斷職權之行使，倘不違背客觀存在之經驗法則及論
理法則，即難任憑己意，指摘為違法，而據為第三審上訴之適法
理由。且法院憑以認定犯罪事實之證據，並不悉以直接證據為限
，即綜合各種直接、間接證據，本於推理作用，為其認定犯罪事
實之基礎，並非法所不許。又證人之陳述，雖前後稍有差異或彼
此矛盾，事實審法院並非不得本於經驗及論理法則，斟酌其他情
形，作合理之比較，定其取捨，非謂其中一有不符，即應全部不
予採信。原判決採納廖品於第一審所供其負責帶一把槍，許博
祐帶二把槍，與張瑋杰等前去二二一號房開槍，魯家新則在房外
把風接應之證詞；魯家新於偵查中及第一審時自白親眼看到廖品
有帶槍，並跟著廖品上二二一號房的樓梯等情，並綜合詹
茜、林祐瑋、侯慧美、方敏懿、林琬蓉、陳曉琪、蔡佳穎、曲羽
莛、林芳帆、朱芸萱、溫媛淇、吳秀雲、蔡孟修、林有志、林微
波之證言，及卷內上訴人等所不爭執之內政部警政署刑事警察局
鑑驗書及民國九十九年四月一日刑鑑字第○九九○○三四八三七
號函、九十九年一月七日刑鑑字第○九八○一七五三二七號函、
九十九年一月十三日刑鑑字第○九九○○○○○四七號函、「蘭
夏會館」住房紀錄、「蘭夏會館」監視器畫面勘驗筆錄、現場模
擬及彈道重建、開槍熱區模擬之履勘筆錄、勘查報告、監視器錄
影畫面所翻拍照片、現場採證相片、現場勘查照片，暨扣案如原
判決附表編號１、２、４所示槍枝及口徑9mm、0.40 吋子彈等證
據資料；再審酌許博祐坦承有受託寄藏如原判決附表編號１、２
所示制式手槍各一支及具有殺傷力之9mm子彈八顆、0.40 吋子彈
十二顆；並與廖品均自白其等在原判決所認定之時地，有分別
持制式手槍或改造手槍射擊之事實，詳加研判，認定上訴人等分
別有上述違反槍砲彈藥刀械管制條例之犯行等情；復說明魯家新
所辯：「伊係廖品之司機，才會從頭至尾跟著廖品自二一九
號房前往二二一號房，伊對許博祐與方敏懿之間有仇怨，許博祐
、廖品持槍及打算開槍恐嚇等事，均不知情，在二一九號房內
，廖品要伊、劉沅迪、林祐瑋在浴室內等候，並未讓伊進去討
論，且嗣後伊並未進入二二一號房，伊一聽到發生爭執，尚未聽
到槍聲的第一時間，就先離開現場，並未在二二一號房之樓梯間
把風」云云，如何係卸責之詞，不可採信等旨（見原判決第九至
十四頁，理由貳、二之(三)），係合乎推理之邏輯規則，尚非原審
主觀之推測，核與經驗及論理法則並不相違背，難認有何採證及
證據上理由矛盾之違法情事。而石文亮於原審之證詞，如何不能
採為魯家新有利之證據；許博祐、張瑋杰、廖品所證魯家新對
許博祐、廖品當日持槍前往二二一號房並不知情之證言，如何
係迴護之詞，全無可信；暨許博祐上述犯行何以依數罪併罰論處
等情，均已據原判決於理由內逐一闡述甚詳（見原判決第十四至
十七、二十至二二頁），核無不合。上訴意旨無視於原判決此部
分論述，仍執陳詞，重為爭辯，尚與法律所規定得上訴第三審之
理由不相適合。且廖品於第一審已結證稱：「我有跟許博祐說
我去跟宏兄借槍，應該是在去二一九號房前就跟許博祐講了，許
博祐跟我講他也有帶東西」等語（見第一審卷(二)第三九、四○頁
）；而許博祐則供稱：「我有跟廖品說我有帶槍，廖品就跟
我講他也有帶東西，意思就是有拿槍，……我們進入二二一號房
，……方敏懿就站起來，我們二個人發生口角，……之後後面就
有人開了三槍，我轉頭看到廖品拿著槍，後來我也拔槍，我開
了三槍。」等語（見第一審卷(一)第一九七頁），顯見許博祐對於
廖品持槍一事不僅知情，且有分持槍枝前往恐嚇之犯意聯絡及
行為分擔，自應共同負責，林祐瑋、侯慧美、石文亮等人所為之
證詞，不足為許博祐有利之認定。原判決就此部分，雖未於理由
內特別加以說明，稍有疏漏，但於判決本旨不生影響。又依廖品
於第一審所證，其在二一二號房時，即告知魯家新要到二二一
號房找方敏懿（見第一審卷(二)第三九頁），而魯家新則坦承有看
到廖品帶槍，其並跟著廖品上二二一號房的樓梯，第一聲槍
響時，原本在二二一號房的人有人跑出來等語（見第一審卷(二)第
一二五頁反面、第一二四九號聲羈卷第四頁反面）；參以許博祐
指稱：「我進入二二一號房就與方敏懿發生口角，對方有十幾個
人，他們就來打我們，廖品及魯家新有過去拉對方的人，……
後來我……開了三槍，……。」等語（見第一審卷(一)第三八頁）
，足認廖品所稱魯家新有參與本案，並非虛妄。原判決認定魯
家新為共同持槍射擊恐嚇之共同正犯，不能指為違法。再者，量
刑之輕重，係屬事實審法院得依職權自由裁量之事項，苟於量刑
時，已以行為人之責任為基礎，並斟酌刑法第五十七條各款所列
情狀，而未逾越法定範圍，又未濫用其職權，即不得遽指為違法
。原判決就許博祐之犯罪情節，已在事實欄明白認定，於理由內
詳加論斷，所為刑之量定，既未逾越法定刑度，又未濫用自由裁
量之權限，自難指為違法。上訴人等上訴意旨未依據卷證資料，
具體指摘原判決如何違背法令，置原判決之論敘於不顧，仍執前
詞，再為事實上之爭辯，並對原審量刑之職權行使，任意指摘，
難謂已符合首揭法定上訴要件。依上揭說明，其等之上訴均違背
法律上之程式，應就其等違反槍砲彈藥刀械管制條例部分予以駁
回。又原判決依刑法第三百零五條論罪部分，係屬刑事訴訟法第
三百七十六條第一款所列不得上訴於第三審之案件，原不得上訴
於第三審，而與之有裁判上一罪關係之違反槍砲彈藥刀械管制條
例部分之上訴，復不合法，無從併為實體審理，故此部分之上訴
，亦應從程序上併予駁回。
據上論結，應依刑事訴訟法第三百九十五條前段，判決如主文。
中    華    民    國  一○○  年    五    月  二十六  日
                      最高法院刑事第八庭
                          審判長法官  花  滿  堂  
                                法官  黃  正  興  
                                法官  洪  昌  宏  
                                法官  徐  昌  錦  
                                法官  王  聰  明  
本件正本證明與原本無異
                                      書  記  官  
中    華    民    國  一○○  年    五    月   三十   日
                                                      Q